臺灣臺北地方法院刑事判決　　　　　　　 96年度易字第534號
公　訴　人　臺灣臺北地方法院檢察署檢察官
被　　　告　辛○○
上列被告因證券交易法案件，經檢察官提起公訴（92年度偵緝字
第984號、93年度偵字第1425號、94年度偵字第270號），經臺灣
桃園地方法院受理後（94年度重訴字第36號），認無管轄權，移
送前來，本院判決如下：
    主  文
辛○○共同違反非證券商不得經營證券業務之規定，處有期徒刑
壹年貳月。減為有期徒刑柒月。
    事  實
一、辛○○係址設臺北市大安區○○○路○段107號11樓之仲強企
    業管理顧問有限公司之負責人（下稱仲強公司）。其明知仲
    強公司並非證券商，不得經營有價證券買賣之行紀、居間、
    代理等相關業務。竟與該公司副總經理乙○○，及業務員「
    李龍田」、「杜玲靜」、「黃涓坪」、「白志翔」、「黃炯
    桐」及「洪文勇」等人（以上人員均未據起訴，且除乙○○
    外，其餘均年籍不詳），共同基於非證券商經營證券業務之
    犯意聯絡，自民國91年1月間起至91年5月間止，辛○○除先
    以新臺幣（下同）10-12元不等之價格，向祥通電子股份有
    限公司（下稱祥通公司）之負責人甲○○買進祥通公司之舊
    股及增資股，及以不詳價格買進立眾國際股份有限公司（下
    稱立眾公司）、嘉陞科技股份有限公司（下稱嘉陞公司）等
    公司之未上市（櫃）股票，並指示仲強公司之人員製作上開
    公司之相關文宣後，即由副總經理乙○○及業務員李龍田等
    人，以電話向不特定的客戶推銷，並宣稱各該股票即將上市
    上櫃前景可期，使如附表所示之不特定客戶分別委託仲強公
    司之人員，買進如附表所示祥通等公司之股票外，辛○○並
    居間讓丙○○將其名下之昱翰科技股份有限公司（下稱昱翰
    科技）之股票900張與祥通公司之負責人甲○○名下之祥通
    公司股票500張互易，而經營證券業務。
二、案經法務部調查局桃園縣調查處移送及庚○○、巳○○、丑
    ○○、卯○○、辰○○、子○○、癸○○、寅○○訴由臺灣
    臺北地方法院檢察署呈請臺灣高等法院檢察署檢察長令轉臺
    灣桃園地方法院檢察署檢察官偵查起訴後，由臺灣桃園地方
    法院判決移送本院。
    理  由
一、訊據被告辛○○固坦承為仲強公司之負責人，仲強公司非屬
    證券商; 告訴人巳○○等人曾將其等購買祥通等公司股票之
    股款，匯入其向臺灣銀行忠孝分行申設之帳號000000000000
    號帳戶內，並曾於91年3月19日轉帳996萬1千元至祥通公司
    在華南商業銀行長安分行所申設之帳號000000000000號帳戶
    ，支付其向祥通公司買入股票之交易款，以及告訴人巳○○
    確曾以仲強公司為受款人開立支票4張予仲強公司（合計金
    額為622萬元）等情不諱，惟矢口否認有何違反證券交易法
    之犯行，並辯稱: 仲強公司沒有經營股票買賣，是經營不動
    產買賣。李龍田等人非其公司之業務員，其等是向仲強公司
    分租辦公室。另乙○○亦非仲強公司之副總經理，只是與其
    合作不動產買賣。因乙○○、黃炯桐的信用有瑕疵，客戶不
    敢匯錢到他們的帳戶，乃將其個人臺灣銀行忠孝分行帳戶及
    仲強公司的帳戶借予乙○○使用云云。惟查:
  (一)被告為仲強公司之負責人，且仲強公司非屬證券商等情，為
    被告所不爭執，並有仲強公司之登記資料在卷可稽（參偵字
    第270號卷2第63頁）。是依證券交易法第44條第1項之規定
    ，被告不得經營證券推銷、居間、販售等相關業務甚明。
  (二)證人丁○○經由仲強公司之業務員李龍田之介紹、證人巳○○及其家人辰○○、卯○○、丑○○、癸○○、子○○等人
    ，經由仲強公司之副總經理乙○○之居間介紹、證人壬○○
    經由仲強公司業務員白志翔之介紹、證人己○○及其親人黃
    智鑠經由仲強公司業務員杜玲靜、黃涓坪之介紹，告訴人庚○○經由仲強公司之業務員黃炯桐之介紹，而分別於如附表
    所示時間，透過仲強公司買受祥通公司如附表所示祥通公司
    股票，以及證人羅火鍊透過仲強公司之業務員洪文勇之介紹
    買入立眾公司股票4萬股、嘉陞公司股票5千股，證人丙○○
    透過被告居間，將其名下之昱翰公司股票900張與祥通公司
    之負責人甲○○互易祥通公司之股票500張，以及被害人戊○○透過仲強公司買受祥通公司股票等情，分據證人丁○○
    、己○○、巳○○、壬○○、丙○○、羅火鍊等人分別於本
    院審理時結證在案，並有以下文書足以佐證:
  (1)證人丁○○部分: 有財政部臺北市國稅局年度證券交易稅一
    般代徵稅額繳款書、股票8張（原持有股東為林雪美）、李
    龍田之名片、匯款申請書、仲強公司寄送資料之信封袋影本
    在卷可稽（參偵字第1825號卷第119-127頁、偵字第270號卷
    1 第51頁、申請書及信封袋參本院卷）。
  (2)證人巳○○及其親友部分: 有仲強企業管理買顧問有限公司
    預收費用確認單5張（上載繳款金額、單位主管、收款人均
    為乙○○）、臺灣銀行無摺存入憑條存根2張（上載金額分
    別為72萬元、68萬4千元，受款人為辛○○）、以巳○○名
    義簽發之支票4張（金額分別為190萬元1張、144萬元3張，
    受款人均為仲強公司）（以上均參偵字第270號卷2第
    324-333 頁）、乙○○交予證人巳○○之名片1張（內載其
    任職公司為仲強公司，並有仲強公司之總機及傳真電話號碼
    ，參他字第1490號卷第150頁）。
  (3)證人許恒昇及黃智鑠部分: 有祥通公司股票28張（其中2張
    之原持有股東為辛○○，其餘之原持有股東為陳建興）、祥
    通公司九十一年度股東會議紀錄、工商時報、經濟日報有關
    祥通公司之報導、黃智鑠為買受人之財政部臺北市國稅局年
    度證券交易稅一般代徵稅額繳書（股數為5萬股）、祥通公
    司股票換發聲請書（以上參他字第1825號卷第134-167頁）
    。
  (4)證人丙○○部分: 有股票2張（原持有人陳建興）、財政部
    臺北市國稅局年度證券交易稅一般代徵稅額繳書（股數50萬
    股）（以上參他字第1825號卷第196-198頁）。
  (5)證人壬○○部分: 有祥通公司股票10張（其中5張原持有人
    為宏亞電子股份有限公司，另5張為增資股，原持有人即為
    壬○○）、祥通公司之資料、財政部臺北市國稅局年度證券
    交易稅一般代徵稅額繳書（股票5千股）（以上參他字第
    1825號卷第170-190頁）。
  (6)被害人戊○○部分: 有財政部臺北市國稅局年度證券交易稅
    一般代徵稅額繳書2張（股數9千股，其中7千股部分之出售
    人為辛○○，參偵字第270號卷1第106-107頁）。
  (7)證人羅火鍊部分: 有洪文勇名片、仲強公司廣告、立眾公司
    資料、嘉陞公司資料、立眾公司股票（原持有人為仲強公司
    ）（以上參偵字第270號卷4第56-61頁）。
  (8)告訴人庚○○部分: 有玉山商業銀行匯款回條（內載受款人
    為辛○○，金額1220萬元，帳號為000000000000號）、祥通
    公司出具之增資股繳款憑據、增資股股東繳款名冊、政部臺
    北市國稅局年度證券交易稅一般代徵稅額繳書（內載股數為
    20 萬股）（以上參偵字第270號卷2第31-35頁）。
  (9)此外，並有祥通公司股票名冊、辛○○在臺灣銀行忠孝分行
    帳號000000000000號帳戶之往來明細（內有證人羅火鍊等人
    之匯款資料，及被告將996萬1千元匯往祥通公司之資料）、
    祥通公司之華南商業銀行長安分行所申設之帳號0000000000
    00號帳戶交易明細（內有被告匯入996萬1千元之紀錄，以上
    均參偵字第270號卷4第215-260頁、卷2第301312頁、卷2第
    321-322頁）。足認被告確有收取證人巳○○等人買入附表
    所示股票之款項，以及曾在91年3月19日匯款996萬1千元至
    祥通公司之華南商業銀行長安分行所申設之帳號00000000
    0000號帳戶內，用以支付買入祥通公司股票之股款等事實。
  (三)被告雖否認李龍田等人為仲強公司之業務員，亦否認證人乙○○為仲強公司之副總經理，並以上詞置辯。另證人乙○○
    於本院96年12月6日審理中結證時，亦否認為仲強公司之副
    總經理云云。但查:
  (1)被告前於93年7月29日偵查訊問中已供承: 乙○○是我們公
    司的副總等語（參他字第1490號卷第93頁）在案。且查，卷
    附之乙○○、李龍田等人之上開名片上，除均記載其等任職
    之公司為仲強公司外，並均列有仲強公司之總機、傳真等資
    料。果證人乙○○非仲強公司之副總經理，另李龍田等人亦
    非公司之業務人員，被告為何容任其等對外以仲強公司副總
    經理或業務員之身分自居，並對外以仲強公司之名義，招攬
    他人買受祥通等公司之股票。
  (2)被告自承與附表所示之客戶均不認識。但證人許恒昇、戊○○、羅火鍊等人所買得之股票中，有部分股票之原持有人為
    被告及仲強公司（立眾公司部分）。被告既未曾與證人許恒
    昇等人直接進行交易，若非被告將其個人或仲強公司名下之
    股票交由該自稱為仲強公司業務人員銷售，證人許恒昇等人
    根本無從買得各該股票。
  (3)承前所述，證人巳○○等人依證人乙○○等人之指示，將購
    買股票之款項匯入被告之帳戶內。果業務員李龍田等人非仲
    強公司所聘僱之業務員，證人乙○○非仲強公司之副總經理
    ，其等出售祥通公司股票，均是其等個人與客戶間所為之買
    賣，則其等為何要將證人丁○○等人購買股票之股款匯至被
    告之帳戶內，再由被告統一匯款至祥通公司買入祥通公司股
    票。被告雖辯稱: 是將其個人及仲強公司帳戶借予證人乙○○使用云云。然此業經證人乙○○以證人身分結證時所堅詞
    否認（參本院96年12月6日審判筆錄）。是被告此部分之所
    辯，尚乏實據，難以遽信。
  (4)證人丁○○於本院審理時另結證稱: 李龍田曾告訴我被告是
    仲強的負責人，並說仲強公司的老闆辛○○把祥通股票吃下
    來，拿出來賣。李龍田寄祥通公司的資料給我時，他都是用
    信封上載有仲強國際集團的信封寄的。我與李龍田連絡時都
    是打李龍田名片上的總機電話等語甚詳。另證人許恒昇亦結
    證稱: 我每次股票都是去仲強公司拿，被告為仲強公司之負
    責人，曾在仲強公司見過被告，被告在台上講話，而業務員
    杜玲靜則在台下聽講等語。證人巳○○則結證稱: 乙○○說
    仲強公司代理祥通的股票，他們印很多資料，買股票的錢是
    匯給仲強或被告的帳戶，我買的股票也都是被告過戶給我的
    。祥通倒閉後，我請乙○○帶我去見被告。被告說她不知道
    祥通公司會這樣倒閉等語。證人羅火鍊復結證稱: 股票的錢
    是匯給被告，被告是負責人，且業務員的名片上都有記載仲
    強公司，業務員也說老闆是辛○○等語。是介紹證人許恒昇
    等人買入祥通等公司股票之業務員李龍田等人，不僅對外發
    送記載其等為仲強公司副總經理、業務員之名片，其等並均
    以仲強公司員工自居，且均對外稱呼被告為老闆，復均指示
    買受人匯款至被告之帳戶內。另在祥通公司倒閉後，證人乙○○尤出面邀約被告與巳○○協商處理。果乙○○等人與被
    告無關，被告無理由受領客戶買賣祥通股票之股款，更無理
    由在證人巳○○要求被告出面處理時，出面與證人巳○○見
    面商談。
  (5)被告於偵查中，曾對於檢察官所詢何以用仲強公司名義開立
    收費確認單予證人巳○○及其親友時供承: 是因為甲○○跟
    我強調一定要統一一個特定人買。、「巳○○匯過來由我代
    收去買祥通的股票，因為甲○○說他們要上櫃要由特定人來
    買，... 但是我們買到股票之後都有分別指名請祥通分別過
    戶給他們。」、「因為我是可以當特定人，所以就集中在我
    這邊來買。」等語（以上參他字第1490號卷第93、12 7 、1
    28頁）。被告在偵查中不斷強調只有特定人可以購買祥通公
    司之股票，其他人無法購買。而其本身係獲祥通公司所指定
    之特定人。證人乙○○及李龍田等人既均非經祥通公司所指
    定之特定人，依被告之所供，其等當無從買得祥通公司之股
    票再轉售他人。由此益徵不論是乙○○或李龍田等人所推銷
    出售之祥通公司股票，均是被告向祥通公司之股東所購得再
    轉售。
  (6)綜合上開各項事證，足認李龍田等人確為仲強公司所聘僱之
    業務員，證人乙○○為仲強公司之副總經理，被告否認與其
    等之關係，為卸責之詞，不足採信。
  (5)被告雖另辯稱: 丙○○將其名下之昱翰公司股票900張與祥
    通公司負責人甲○○互易祥通公司股票500張，是丙○○自
    己與甲○○交易，與其無關云云。但查，證人丙○○於本院
    審理時結證稱: 被告介紹祥通公司的股票，拿財報給我看，
    說二、三個月內上市，介紹我與王勝認識，我們三人面對面
    談，被告說價錢一股18元，且每次談的時候都是三個人一起
    等語（參本院96年12月6日審判筆錄）。質之被告亦坦承於
    證人丙○○與甲○○商談股票互易時均在場，核與證人丙○○所述: 三人在場之情相一致。足認證人丙○○之證詞，尚
    非無稽，而可採信。被告居間讓證人丙○○以昱翰公司股票
    與甲○○互易祥通公司股票之事實亦已至明，被告否認上情
    ，諉無可採。
  (四)綜合上述，本件被告所經營之仲強公司並非證券商，依法不
    得經營證券業務，但其竟聘僱業務員，製作文宣廣告，透過
    業務員以電話與不特定之客戶聯繫，並進而推銷、居間、販
    售祥通等公司之股票，違反證券交易法之規定。本件被告之
    犯行，事證明確，洵堪認定，應依法論科。
二、論罪科刑部分：
  (一)被告行為後刑法第28條於94年2月2日修正通過，於95年7月
    1日施行。但修正理由係為釐清陰謀共同正犯及預備共同正
    犯、共謀共同正犯是否合乎本條規定之正犯要件。非屬法律
    之變更，應依修正後之規定論之，合先敘明。按仲強公司並
    未依證券交易法第44條第1項規定取得證券商之許可，故不
    得經營證券業務，被告明知仲強公司未取得證券商之許可，
    竟經營有價證券買賣之行紀、居間、代理，其顯有違反證券
    交易法第44條第1項之規定，應依證券交易法第175條規定論
    罪。被告與未經起訴之乙○○、「李龍田」、「杜玲靜」、
    「黃涓坪」、「白志翔」、「黃炯桐」及「洪文勇」間，有
    犯意聯絡及行為分擔，皆為共同正犯。被告透過多數業務員
    ，於上開期間多次居間、販售股票予不特定人，係基於一個
    經營業務目的所為之數次交易行為，為包括之一罪。爰審酌
    被告出售之股票數量，其因而從中賺取之差價，附表所示客
    戶購入祥通公司股票後，祥通公司旋即於同年七月間倒閉，
    其等所受之損害重大，被告犯後飾詞圖卸，毫無悔意等一切
    情狀，量處如主文所示之刑。
  (二)本件被告之犯罪時間係於91年1月至5月間，係在96年4月24
    日之前，且無中華民國九十六年罪犯減刑條例所定不得減刑
    之情形，爰依同條例第2條第1項第3款規定減其宣告刑2分之
    1。
據上論斷，應依刑事訴訟法第299條第1項前段，證券交易法第
175條，刑法第11條前段、第28條，中華民國九十六年罪犯減刑
條例第2條第1項第3款、第7條，判決如主文。
本案經檢察官杜慧玲到庭執行職務
中　　華　　民　　國　　96　　年　　12　　月　　27　　日
                  刑事第四庭審判長法  官  劉慧芬
                                  法  官  呂政燁
                                  法  官  李桂英
上正本證明與原本無異。
如不服本判決，應於判決送達後10日內向本院提出上訴狀（應抄
附繕本）。告訴人或被害人如對於本判決不服者，應具備理由請
求檢察官上訴，其上訴期間之計算係以檢察官收受判決正本之日
期為準。
                                  書記官  嚴君珮
中　　華　　民　　國　　96　　年　　12　　月　　27　　日
附錄本案論罪科刑法條全文:
證券交易法第175條
違反第18條第1項、第22條、第28條之2第1項、第43條第1項、第
43條之1第2項、第3項、第43條之5第2項、第3項、第43條之6第1
項、第44條第1項至第3項、第60條第1項、第62條第1項、第93條
、第96條至第98條、第116條、第120條或第160條之規定者，處2
年以下有期徒刑、拘役或科或併科新臺幣180萬元以下罰金。
附表：
┌──┬───┬───┬────┬────┬───┬───┐
│編號│時　間│客  戶│價　　格│股　　票│股　數│業務員│
├──┼───┼───┼────┼────┼───┼───┤
│ (一) │91年1 │丁○○│每股43元│祥通公司│8千股 │李龍田│
│　　│月28日│　　　│元共34萬│　　　  │      │      │
│　　│　　　│　　　│4000元  │　　　　│　　　│      │
├──┼───┼───┼────┼────┼───┼───┤
│ (二) │91年2 │巳○○│每股38元│同上    │5萬股 │乙○○│
│　　│月5日 │　　　│共190萬 │　　　  │　　　│（副總│
│　　│      │      │元      │　　　　│　　　│經理）│
│    ├───┼───┼────┼────┼───┤　    │
│    │91年2 │辰○○│每股36元│同上    │4萬股 │　    │
│    │月5日 │      │共144萬 │        │      │　    │
│    │      │      │元      │        │      │　　　│
│    ├───┼───┼────┼────┼───┤      │
│    │91年2 │卯○○│每股36元│同上    │4萬股 │      │
│    │月5日 │      │共144萬 │        │      │      │
│    │      │      │元      │        │      │      │
│    ├───┼───┼────┼────┼───┤      │
│    │91年2 │丑○○│每股36元│同上    │4萬股 │      │
│    │月5日 │      │共144萬 │        │      │      │
│    │      │      │元      │        │      │      │
│    ├───┼───┼────┼────┼───┤      │
│    │91年2 │子○○│每股36元│同上    │2萬股 │      │
│    │月27日│      │共72萬元│        │      │      │
│    │      │      │        │        │      │      │
│    ├───┼───┼────┼────┼───┤      │
│    │91年2 │癸○○│每股36元│同上    │1萬9千│      │
│    │月27日│      │共68萬  │        │股    │      │
│    │      │      │4000元  │        │      │      │
├──┼───┼───┼────┼────┼───┼───┤
│ (三) │91年2 │戊○○│每股45元│同上    │9千股 │      │
│　　│月20日│許達權│共40萬  │　　　　│　　　│　　　│
│　　│      │　    │5000元  │　　　　│　　　│　　　│
├──┼───┼───┼────┼────┼───┼───┤
│ (四) │91年3 │壬○○│每股43元│同上    │1萬股 │白志翔│
│　　│月20日│　　　│共43萬元│　　　　│　　　│　　　│
├──┼───┼───┼────┼────┼───┼───┤
│ (五) │91年4 │己○○│每股31.5│同上    │2千股 │杜玲靜│
│　　│月間  │　　　│元共6萬3│　　　　│　　　│　　　│
│　　│　　  │　　　│千元    │　　　　│　　　│　　　│
│　　├───┼───┼────┼────┼───┼───┤
│    │91年5 │己○○│每股22元│同上    │2萬6千│黃涓坪│
│    │月間  │      │共57萬  │        │股    │      │
│    │      │      │2000元  │        │      │      │
│    ├───┼───┼────┼────┼───┼───┤
│    │91年5 │黃智鑠│每股28元│同上    │5萬股 │黃涓坪│
│    │月2日 │      │共140萬 │        │      │      │
│    │      │      │元      │        │      │      │
├──┼───┼───┼────┼────┼───┼───┤
│ (六) │91年5 │羅火鍊│每股48元│立眾公司│5千股 │洪文勇│
│　　│月20日│　　　│元共24萬│　　　　│　　　│　　　│
│　　│      │　　　│元      │　　　　│　　　│　　　│
│　　│　    │　　　├────┼────┼───┼───┤
│    │      │      │每股45元│嘉陞公司│4萬股 │洪文勇│
│    │      │      │共180萬 │        │      │      │
│    │      │      │元      │        │      │      │
├──┼───┼───┼────┼────┼───┼───┤
│ (七) │91年3 │庚○○│每股30.5│祥通公司│40萬股│黃炯桐│
│　　│月18  │　　　│元共1220│　　　　│　　　│　　　│
│　　│日    │　　　│萬元    │　　　　│　　　│　　　│
├──┼───┼───┼────┴────┼───┼───┤
│ (八) │91年4 │丙○○│以其名下之昱翰公司│50萬股│辛○○│
│　　│月間  │　　　│股票900張與甲○○ │　　　│　　　│
│    │      │      │名下之祥通公司股票│      │      │
│    │      │      │500張互易         │      │      │
└──┴───┴───┴─────────┴───┴───┘
